---
title: "Trabalho de probabilidade e estatística para aprendizado de máquina"
output:
  html_document:
    df_print: paged
---

```{r importando pacotes}
required_packages <- c("ggplot2", "gridExtra", "dplyr", "lubridate", "ggtext","grid")

for (package in required_packages) {
  if (!requireNamespace(package, quietly = TRUE)) {
    install.packages(package)
  }
}

library(ggplot2)
library(dplyr)
library(lubridate)
library(gridExtra)
library(ggtext)
library(grid)

set.seed(1)
```

## Introdução

```{r leitura-dos-dados}
dados_chromecast <- read.csv('dados/dataset_chromecast.csv')
dados_smarttv <- read.csv('dados/dataset_smart-tv.csv') 

dados_chromecast <- dados_chromecast
dados_smarttv <- dados_smarttv
```

```{r}
summary(dados_chromecast)
```

```{r}
summary(dados_smarttv)
```


Tabelas de frequência com quantidades de interesse para avaliar log

```{r}
generate_frequency_table <- function(data, col) {
  contagem_zero <- sum(data[[col]] == 0)
  contagem_zero_um <- sum(data[[col]] > 0 & data[[col]] < 1)
  contagem_um <- sum(data[[col]] == 1)
  contagem_maior_um <- sum(data[[col]] > 1)
  
  frequencies <- c("0" = contagem_zero, "(0,1)" = contagem_zero_um, "1" = contagem_um, "1+" = contagem_maior_um)
  return(frequencies)
}
```

```{r}
# Gerar tabelas de frequência individuais
chromecast_freq_table_down <- generate_frequency_table(dados_chromecast, 'bytes_down')
chromecast_freq_table_up <- generate_frequency_table(dados_chromecast, 'bytes_up')

smarttv_freq_table_down <- generate_frequency_table(dados_smarttv, 'bytes_down')
smarttv_freq_table_up <- generate_frequency_table(dados_smarttv, 'bytes_up')

# Combinar tabelas
combined_freq_table <- data.frame(
  Chromecast_bytes_down = chromecast_freq_table_down,
  Chromecast_bytes_up = chromecast_freq_table_up,
  SmartTV_bytes_down = smarttv_freq_table_down,
  SmartTV_bytes_up = smarttv_freq_table_up
)

# Visualização (transposta)
print(t(combined_freq_table))
```

Reescalonamento dos dados

```{r reescalonamento-dos-dados}
escala_log10 <- function(df, col) {
  df[[col]] <- ifelse(df[[col]] >= 1, log10(df[[col]]), 0)
  return(df)
}

dados_chromecast <- escala_log10(dados_chromecast, 'bytes_down')
dados_chromecast <- escala_log10(dados_chromecast, 'bytes_up')

dados_smarttv <- escala_log10(dados_smarttv, 'bytes_down')
dados_smarttv <- escala_log10(dados_smarttv, 'bytes_up')
```


## Análise exploratória dos dados

### Estatísticas descritivas (amostral)

```{r}
summary(dados_chromecast)
```

```{r}
summary(dados_smarttv)
```

```{r}
calcular_estatisticas <- function(data, col) {
  mean_value <- round(mean(data[[col]]),2)
  var_value <- round(sum(1 / (length(data[[col]]) - 1) * 
                           (data[[col]] - mean(data[[col]]))**2),2)
  sd_value <- round(sqrt(sum(1 / (length(data[[col]]) - 1) * 
                            (data[[col]] - mean(data[[col]]))**2)),2)

  
  return(c(Média = mean_value,
           'Desvio Padrão' = sd_value,
           Variância = var_value))
}

# Agrupar em uma tabela única
stats_table <- data.frame(
  Chromecast_bytes_down = calcular_estatisticas(dados_chromecast, 'bytes_down'),
  Chromecast_bytes_up = calcular_estatisticas(dados_chromecast, 'bytes_up'),
  SmartTV_bytes_down = calcular_estatisticas(dados_smarttv, 'bytes_down'),
  SmartTV_bytes_up = calcular_estatisticas(dados_smarttv, 'bytes_up')
)

# Visualizar tabela
print(stats_table)
```

### Histogramas

Sturge

```{r regra-de-Sturge}
n_bins <- function(data) {
  n <- length(data)
  bins <- ceiling(1 + 3.222 * log10(n))
  return(bins)
}
```


```{r funcao-histogramas-com-Sturge}
gerar_histograma <- function(data, col, x_label, y_label = "", title) {
  ggplot(data, aes(x = .data[[col]])) +
    geom_histogram(aes(y = after_stat(count/sum(count))), 
                   bins = n_bins(data[[col]]), 
                   fill = "skyblue", color = "black", alpha = 0.7) +
    labs(x = x_label, y = y_label, title = title) +
    coord_cartesian(xlim = c(0, 9), ylim = c(0, 0.3)) +
    scale_y_continuous(labels = scales::percent_format(scale = 1)) +
    scale_x_continuous(breaks = seq(0, 9, 1))
}
```

```{r}
# Criar histogramas
hist_chromecast_download <- gerar_histograma(dados_chromecast, 'bytes_down', 
                      "", title = "Chromecast - Taxa de Download")

hist_chromecast_upload <- gerar_histograma(dados_chromecast, 'bytes_up', 
                      "", title = "Chromecast - Taxa de Upload")

hist_smarttv_download <- gerar_histograma(dados_smarttv, 'bytes_down', 
                      "", title = "Smart TV - Taxa de Download")

hist_smarttv_upload <- gerar_histograma(dados_smarttv, 'bytes_up', 
                      "", title = "Smart TV - Taxa de Upload")

grid.arrange(hist_chromecast_download, hist_chromecast_upload,
             hist_smarttv_download, hist_smarttv_upload, ncol = 2)
```

### Boxplots

```{r}
# Gerar boxplots
plot <- ggplot() +
  geom_boxplot(data = dados_chromecast, aes(x = "Chromecast\nenvio",
      y = bytes_up, fill = "Chromecast - envio"), position = "dodge") +
  geom_boxplot(data = dados_chromecast, aes(x = "Chromecast\nrecebimento",
      y = bytes_down, fill = "Chromecast - recebimento"), position = "dodge") +
  geom_boxplot(data = dados_smarttv, aes(x = "Smart TV\nenvio", 
      y = bytes_up, fill = "Smart TV - envio"), position = "dodge") +
  geom_boxplot(data = dados_smarttv, aes(x = "Smart TV\nrecebimento",
      y = bytes_down, fill = "Smart TV - recebimento"), position = "dodge") +
  labs(x = "", y = "taxa (bps)", fill = "",
  title = "Boxplots para taxas de recebimento e envio dos dois tipos de aparelho") +
  scale_fill_manual(values = c("Chromecast - envio" = "darkblue", 
                                "Chromecast - recebimento" = "lightblue",
                                "Smart TV - envio" = "darkgreen",
                                "Smart TV - recebimento" = "lightgreen")) +
  guides(fill = FALSE)

# Visualização
print(plot)
```

```{r}
gerar_ecdf <- function(data, col, x_label = "", y_label = "", title) {
  ggplot(data, aes(x = .data[[col]])) +
    stat_ecdf(geom = "step", color = "skyblue") +
    labs(x = x_label, y = y_label, title = title) +
    coord_cartesian(xlim = c(0, 9), ylim = c(0, 1)) +
    scale_x_continuous(breaks = seq(0, 9, 1))
}

# adicionar ecdf
ecdf_chromecast_download <- gerar_ecdf(dados_chromecast, 'bytes_down', 
                              title = "Chromecast - Taxa de Download")

ecdf_chromecast_upload <- gerar_ecdf(dados_chromecast, 'bytes_up', 
                              title = "Chromecast - Taxa de Upload")

ecdf_smarttv_download <- gerar_ecdf(dados_smarttv, 'bytes_down', 
                              title = "Smart TV - Taxa de Download")

ecdf_smarttv_upload <- gerar_ecdf(dados_smarttv, 'bytes_up', 
                              title = "Smart TV - Taxa de Upload")

# Gerar grid
grid.arrange(ecdf_chromecast_download, ecdf_chromecast_upload,
             ecdf_smarttv_download, ecdf_smarttv_upload, ncol = 2)
```

```{r}
coluna_hora <- function(df) {
  df$date_hour <- as.POSIXct(df$date_hour)
  df$hora <- hour(df$date_hour)
  return(df)
}
```

```{r}
dados_chromecast <- coluna_hora(dados_chromecast)
dados_smarttv <- coluna_hora(dados_smarttv)
```


```{r}
estatisticas_hora <- function(df, col, label) {
  
  # Estatísticas por hora
  grouped_data <- df %>%
    group_by(hora)

  result_stats <- grouped_data %>%
    summarise(
      mean_value = mean(!!sym(col)),
      var_value = var(!!sym(col)),
      std_value = sd(!!sym(col))
    )
  
  # Plot
  plot <- ggplot(result_stats, aes(x = hora)) +
    geom_line(aes(y = mean_value, color = "Média")) +
    geom_line(aes(y = var_value, color = "Variância")) +
    geom_line(aes(y = std_value, color = "Desvio Padrão")) +
    labs(title = paste0(label, ifelse(col == 'bytes_up', " - taxa de envio",
                                      " - taxa de recebimento")),
         x = "Hora", y = "Valores") +
    theme(legend.position = "top") +
    scale_color_manual(
      values = c("Média" = "blue", "Variância" = "red",
                 "Desvio Padrão" = "green"),
      name = ""
    ) +
    scale_x_continuous(breaks = seq(0, 23, 1))
  
  # Visualização
  print(plot)
}
```


```{r}
estatisticas_hora(dados_chromecast, 'bytes_up', label = "Chromecast")
```

```{r}
estatisticas_hora(dados_chromecast, 'bytes_down', label = "Chromecast")
```

```{r}
estatisticas_hora(dados_smarttv, 'bytes_up', label = "Smart TV")
```

```{r}
estatisticas_hora(dados_smarttv, 'bytes_down', label = "Smart TV")
```

```{r}
ggplot(dados_chromecast, aes(x = factor(hora), y = bytes_down, fill = hora)) +
  geom_boxplot() +
  scale_fill_gradient(low = "blue", high = "red", guide = "colorbar") +
  labs(title = "Boxplot por hora - Chromecast - Taxa de recebimento",
       x = "Hora",
       y = "taxa (bps)") + guides(fill = FALSE)
```


```{r}
ggplot(dados_chromecast, aes(x = factor(hora), y = bytes_up, fill = hora)) +
  geom_boxplot() +
  scale_fill_gradient(low = "blue", high = "red", guide = "colorbar") +
  labs(title = "Boxplot por hora - Chromecast - Taxa de envio",
       x = "Hora",
       y = "taxa (bps)") + guides(fill = FALSE)
```


```{r}
ggplot(dados_smarttv, aes(x = factor(hora), y = bytes_down, fill = hora)) +
  geom_boxplot() +
  scale_fill_gradient(low = "blue", high = "red", guide = "colorbar") +
  labs(title = "Boxplot por hora - Smart TV - Taxa de recebimento",
       x = "Hora",
       y = "taxa (bps)") + guides(fill = FALSE)
```

```{r}
ggplot(dados_smarttv, aes(x = factor(hora), y = bytes_up, fill = hora)) +
  geom_boxplot() +
  scale_fill_gradient(low = "blue", high = "red", guide = "colorbar") +
  labs(title = "Boxplot por hora - Smart TV - Taxa de envio",
       x = "Hora",
       y = "taxa (bps)") + guides(fill = FALSE)
```

###  Horários com maior tráfego

#### Passo 1

Smart TV - upload

```{r}
smarttv_hour_upload <- dados_smarttv %>%
  group_by(hora) %>%
  summarise(mean_bytes_up = mean(bytes_up)) %>%
  filter(mean_bytes_up == max(mean_bytes_up)) %>%
  pull(hora)
smarttv_hour_upload
```

Smart TV - download

```{r}
smarttv_hour_download <- dados_smarttv %>%
  group_by(hora) %>%
  summarise(mean_bytes_down = mean(bytes_down)) %>%
  filter(mean_bytes_down == max(mean_bytes_down)) %>%
  pull(hora)

smarttv_hour_download
```

Chromecast - upload

```{r}
chromecast_hour_upload <- dados_chromecast %>%
  group_by(hora) %>%
  summarise(mean_bytes_up = mean(bytes_up)) %>%
  filter(mean_bytes_up == max(mean_bytes_up)) %>%
  pull(hora)

chromecast_hour_upload
```

Chromecast - download

```{r}
chromecast_hour_download <- dados_chromecast %>%
  group_by(hora) %>%
  summarise(mean_bytes_down = mean(bytes_down)) %>%
  filter(mean_bytes_down == max(mean_bytes_down)) %>%
  pull(hora)

chromecast_hour_download
```

```{r}
dataset1 <- dados_smarttv[dados_smarttv$hora == smarttv_hour_download, ]

dataset2 <- dados_smarttv[dados_smarttv$hora == smarttv_hour_download, ]

dataset3 <- dados_chromecast[dados_chromecast$hora == chromecast_hour_download,]

dataset4 <- dados_chromecast[dados_chromecast$hora == chromecast_hour_download,]
```

#### Passo 2

```{r}
# Criar histogramas

hist_smarttv_upload <- gerar_histograma(dataset1, 'bytes_up', 
                      "", title = "Smart TV - Taxa de Upload")

hist_smarttv_download <- gerar_histograma(dataset2, 'bytes_down', 
                      "", title = "Smart TV - Taxa de Download")

hist_chromecast_upload <- gerar_histograma(dataset3, 'bytes_up', 
                      "", title = "Chromecast - Taxa de Upload")

hist_chromecast_download <- gerar_histograma(dataset4, 'bytes_down', 
                      "", title = "Chromecast - Taxa de Download")

grid.arrange(hist_smarttv_upload, hist_smarttv_download, hist_chromecast_upload,
             hist_chromecast_download, ncol = 2)
```

#### Passo 3

Descrito no relatório

#### Passo 4

Parâmetros
```{r}
param_densidades <- function(data, col) {
  # MLE para distribuição normal
  mu_hat <- mean(data[[col]])
  n <- length(data[[col]])
  sd_hat <- ((n-1)/n) * sd(data[[col]])
  
  # MLE para distribuição gama
  valores_sem_zero <- ifelse(data[[col]] == 0, 0.1, data[[col]])
  
  alpha_hat <- n / sum(log(valores_sem_zero))
  beta_hat <- alpha_hat / mean(valores_sem_zero)
  return(list(mu_hat,sd_hat,alpha_hat,beta_hat))
}
```


```{r}
gerar_histograma_com_densidades <- function(data, col, title) {
  
  # MLE para distribuição normal
  mu_hat <- mean(data[[col]])
  n <- length(data[[col]])
  sd_hat <- ((n-1)/n) * sd(data[[col]])
  
  # MLE para distribuição gama
  valores_sem_zero <- ifelse(data[[col]] == 0, 0.1, data[[col]])
  
  alpha_hat <- n / sum(log(valores_sem_zero))
  beta_hat <- alpha_hat / mean(valores_sem_zero)
  
  # Plot
  ggplot(data, aes(x = .data[[col]])) +
    geom_histogram(aes(y = after_stat(count/sum(count))), 
                   bins = n_bins(data[[col]]), 
                   fill = "skyblue") +
    stat_function(aes(color = "Gaussiana"), 
                  fun = dnorm,
                  args = list(mean = mu_hat, sd = sd_hat), size = 1) + 
    stat_function(aes(color = "Gama"), 
                  fun = dgamma,
                  args = list(shape = alpha_hat, rate = beta_hat), size = 1) +
    coord_cartesian(xlim = c(0, 9), ylim = c(0, 0.5)) +
    scale_y_continuous(labels = scales::percent_format(scale = 1)) +
    scale_x_continuous(breaks = seq(0, 9, 1)) +
    theme(legend.position = "top") +
    labs(title = title,
         x = ifelse(col=='bytes_up', 'taxa de envio', 'taxa de recebimento'),
         y = "") +
    scale_color_manual(name = "Densidade (MLE)",
                       values = c("Gaussiana" = "red", "Gama" = "blue"))
  
}

```


```{r}
param_densidade_smarttv_upload <- param_densidades(dataset1,
                      'bytes_up')

param_densidade_smarttv_download <- param_densidades(dataset2,
                      'bytes_down')

param_densidade_chromecast_upload <- param_densidades(dataset3,
                      'bytes_up')

param_densidade_chromecast_download <- param_densidades(dataset4,
                      'bytes_down')

parameter_matrix <- matrix(
  c(
    param_densidade_smarttv_upload,
    param_densidade_smarttv_download,
    param_densidade_chromecast_upload,
    param_densidade_chromecast_download
  ),
  nrow = 4, byrow = TRUE,
  dimnames = list(
    c("Smart TV - Upload", "Smart TV - Download", "Chromecast - Upload", "Chromecast - Download"),
    c("mu_hat", "sigma_hat", "alpha_hat", "beta_hat")
  )
)

# Display the matrix as a table
print(parameter_matrix)

```




```{r}
densidade_smarttv_upload <- gerar_histograma_com_densidades(dataset1,
                      'bytes_up', title = "Smart TV - Taxa de Upload")

densidade_smarttv_download <- gerar_histograma_com_densidades(dataset2,
                      'bytes_down', title = "Smart TV - Taxa de Download")

densidade_chromecast_upload <- gerar_histograma_com_densidades(dataset3,
                      'bytes_up', title = "Chromecast - Taxa de Upload")

densidade_chromecast_download <- gerar_histograma_com_densidades(dataset4,
                      'bytes_down', title = "Chromecast - Taxa de Download")

grid.arrange(densidade_smarttv_upload, densidade_smarttv_download,
        densidade_chromecast_upload , densidade_chromecast_download, ncol = 2)
```


```{r}
gerar_histograma_com_densidades2 <- function(data, col, title) {
  
  n <- length(data[[col]])
  # MLE para distribuição gama
  data[[col]] = data[[col]] - 1.8
  valores_sem_zero <- ifelse(data[[col]] <= 0, 0.1, data[[col]])
  
  alpha_hat <- n / sum(log(valores_sem_zero))
  beta_hat <- alpha_hat / mean(valores_sem_zero)
  
  # Plot
  ggplot(data, aes(x = .data[[col]])) +
    geom_histogram(aes(y = after_stat(count/sum(count))), 
                   bins = n_bins(data[[col]]), 
                   fill = "skyblue") +
    stat_function(aes(color = "Gama"), 
                  fun = dgamma,
                  args = list(shape = alpha_hat, rate = beta_hat), size = 1) +
    coord_cartesian(xlim = c(0, 7), ylim = c(0, 0.5)) +
    scale_y_continuous(labels = scales::percent_format(scale = 1)) +
    scale_x_continuous(breaks = seq(0, 7, 1)) +
    theme(legend.position = "top") +
    labs(title = title,
         x = ifelse(col=='bytes_up', 'taxa de envio', 'taxa de recebimento'),
         y = "") +
    scale_color_manual(name = "Densidade (MLE)",
                       values = c("Gama" = "blue"))
}

```


```{r}
densidade_chromecast_upload <- gerar_histograma_com_densidades2(dataset3,
                      'bytes_up', title = "Chromecast - Taxa de Upload")

densidade_chromecast_download <- gerar_histograma_com_densidades2(dataset4,
                      'bytes_down', title = "Chromecast - Taxa de Download")

grid.arrange(densidade_chromecast_upload , densidade_chromecast_download, ncol = 2)
```

#### Passo 5


```{r}
prob_plots <- function(data, col, title) {
  probability_plots <- list()
  
  # MLE para distribuição normal
  mu_hat <- mean(data[[col]])
  n <- length(data[[col]])
  sd_hat <- ((n-1)/n) * sd(data[[col]])
  
  # MLE para distribuição gama
  valores_sem_zero <- ifelse(data[[col]] == 0, 0.1, data[[col]])
  
  alpha_hat <- n / sum(log(valores_sem_zero))
  beta_hat <- alpha_hat / mean(valores_sem_zero)
  
  for (distribution in c("Gaussian", "Gamma")) {
    # Probability plot
    prob_plot <- ggplot(data, aes(sample = .data[[col]])) +
      stat_qq(distribution = ifelse(distribution == "Gaussian", qnorm, qgamma),
              dparams = ifelse(distribution == "Gaussian", list(mean = mu_hat, sd = sd_hat),
                               list(shape = alpha_hat, rate = beta_hat)),
              col = "skyblue", size = 1.5, alpha = 0.7) +
      geom_abline(intercept = 0, slope = 1, linetype = "dashed", color = "red", size = 1.5) +
      labs(title = ifelse(distribution == "Gaussian", "Gaussiana", "Gama"), 
           x = "Quantil teórico", y = "Quantil amostral") +
      theme_minimal() +
      theme(plot.title = element_text(hjust = 0.5, size = 14, face = "bold"),
            axis.title = element_text(size = 12),
            axis.text = element_text(size = 10),
            legend.position = "top") +
      coord_cartesian(xlim = c(0, 9), ylim = c(0, 9)) +
      scale_x_continuous(breaks = seq(0, 9, by = 1)) +
      scale_y_continuous(breaks = seq(0, 9, by = 1))
    
    probability_plots <- append(
      probability_plots,
      list(prob_plot),
      after = length(probability_plots)
    )
  }

  # Plotar grid with legend
  grid.arrange(grobs = probability_plots, ncol = 2, top = textGrob(title, gp = gpar(fontsize = 20, font = 3)))
}

```

```{r}
prob_plots(dataset1, 'bytes_up', 'Smart TV - Taxa de envio')
```

```{r}
prob_plots(dataset2, 'bytes_down', 'Smart TV - Taxa de recebimento')
```

```{r}
prob_plots(dataset3, 'bytes_up', 'Chromecast - Taxa de envio')
```


```{r}
prob_plots(dataset4, 'bytes_down', 'Chromecast - Taxa de recebimento')
```



#### Passo 6

```{r}
calcula_quantis_interpolados <- function(sample1, sample2) {

  if (length(sample1) <= length(sample2)) {
    amostra_menor <- sample1
    amostra_maior <- sample2
    xlab <- "Smart TV"
    ylab <- "Chromecast"
  } else {
    amostra_menor <- sample2
    amostra_maior <- sample1
    ylab <- "Smart TV"
    xlab <- "Chromecast"
  }

  quantis_amostra_menor <- quantile(amostra_menor, probs = seq(0, 1, by = 0.01))

  quantis_amostra_maior <- quantile(amostra_maior, probs = seq(0, 1, by = 0.01))
  interpolated_quantis_amostra_maior <- approx(quantis_amostra_maior, quantis_amostra_menor,
                                          n = length(quantis_amostra_maior))$y
  
  return(list(amostra_menor_quantiles = quantis_amostra_menor, 
              amostra_maior_quantiles = interpolated_quantis_amostra_maior,
              xlab = xlab, ylab = ylab))
}

```


```{r}
quantiles <- calcula_quantis_interpolados(dataset1$bytes_up,
                                          dataset3$bytes_up)

qq_data <- data.frame(x = quantiles$amostra_menor_quantiles,
                      y = quantiles$amostra_maior_quantiles)

ggplot(qq_data, aes(x = x, y = y)) +
  geom_point(color = "blue", shape = 19) +
  geom_abline(intercept = 0, slope = 1, linetype = "dashed", color = "red") +
  labs(title = "QQ Plot - Taxa de envio",
       x = quantiles$xlab,
       y = quantiles$ylab) +
  theme_minimal()
```


```{r}
quantiles <- calcula_quantis_interpolados(dataset2$bytes_down,
                                          dataset4$bytes_down)

qq_data <- data.frame(x = quantiles$amostra_menor_quantiles,
                      y = quantiles$amostra_maior_quantiles)

ggplot(qq_data, aes(x = x, y = y)) +
  geom_point(color = "blue", shape = 19) +
  geom_abline(intercept = 0, slope = 1, linetype = "dashed", color = "red") +
  labs(title = "QQ Plot - Taxa de recebimento",
       x = quantiles$xlab,
       y = quantiles$ylab) +
  theme_minimal()
```

### Correlação

#### Smart TV

```{r}
# Correlação de Pearson
smarttv_cor_pearson <- cor(dataset2$bytes_up, dataset2$bytes_down)

# Gráfico de dispersão
dispersao_smarttv <- ggplot(data = dataset2,
                            aes(x = bytes_up, y = bytes_down)) +
  geom_point(alpha = 0.5, color = "skyblue") + 
  geom_smooth(method = "lm", formula = y ~ x, se = FALSE, color = "red") +
  labs(title = paste("Gráfico de dispersão Smart TV - Taxa de Envio e Taxa de Recebimento\n",
                     "Coeficiente de Correlação de Pearson:",
                     smarttv_cor_pearson),
       x = "Taxa de Envio",
       y = "Taxa de Recebimento") +
  theme_minimal() + 
  theme(plot.title = element_text(hjust = 0.5), 
        axis.title = element_text(size = 12),
        axis.text = element_text(size = 10),
        legend.position = "none") + 
      coord_cartesian(xlim = c(0, 9), ylim = c(0, 9)) +
      scale_x_continuous(breaks = seq(0, 9, 1)) +
      scale_y_continuous(breaks = seq(0, 9, 1))
dispersao_smarttv
```

```{r}
# Calcular os resíduos da regressão linear
residuos <- resid(lm(bytes_down ~ bytes_up, data = dataset2))

# Criar o gráfico de dispersão dos resíduos
grafico_residuos <- ggplot(data = dataset2, aes(x = bytes_up, y = residuos)) +
  geom_point(alpha = 0.5, color = "skyblue") +
  geom_hline(yintercept = 0, linetype = "dashed", color = "red") +
  labs(title = "Gráfico de Resíduos da Regressão Linear - Smart TV",
       x = "Taxa de Envio",
       y = "Resíduos") +
  theme_minimal() +
  theme(plot.title = element_text(hjust = 0.5),
        axis.title = element_text(size = 12),
        axis.text = element_text(size = 10),
        legend.position = "none") +
  coord_cartesian(xlim = c(0, 9)) +
  scale_x_continuous(breaks = seq(0, 9, 1))

grafico_residuos
```



```{r}
# Correlação de Pearson
chromecast_cor_pearson <- cor(dataset3$bytes_up, dataset4$bytes_down)

# Gráfico de dispersão
dispersao_chromecast <- ggplot(data = dataset4,
                               aes(x = bytes_up, y = bytes_down)) +
  geom_point(alpha = 0.5, color = "skyblue") +
  geom_smooth(method = "lm", formula = y ~ x, se = FALSE, color = "red") +
  labs(title = paste("Gráfico de dispersão Smart TV - Taxa de Envio e Taxa de Recebimento\n",
                     "Coeficiente de Correlação de Pearson:",
                     chromecast_cor_pearson),
       x = "Taxa de Envio",
       y = "Taxa de Recebimento") +
  theme_minimal() + 
  theme(plot.title = element_text(hjust = 0.5),
        axis.title = element_text(size = 12),
        axis.text = element_text(size = 10),
        legend.position = "none") +
        coord_cartesian(xlim = c(0, 9), ylim = c(0, 9)) +
        scale_x_continuous(breaks = seq(0, 9, 1)) +
        scale_y_continuous(breaks = seq(0, 9, 1))
dispersao_chromecast
```

```{r}
# Calcular os resíduos da regressão linear
residuos <- resid(lm(bytes_down ~ bytes_up, data = dataset4))

# Criar o gráfico de dispersão dos resíduos
grafico_residuos <- ggplot(data = dataset4, aes(x = bytes_up, y = residuos)) +
  geom_point(alpha = 0.5, color = "skyblue") +
  geom_hline(yintercept = 0, linetype = "dashed", color = "red") +
  labs(title = "Gráfico de Resíduos da Regressão Linear - Chromecast",
       x = "Taxa de Envio",
       y = "Resíduos") +
  theme_minimal() +
  theme(plot.title = element_text(hjust = 0.5),
        axis.title = element_text(size = 12),
        axis.text = element_text(size = 10),
        legend.position = "none") +
  coord_cartesian(xlim = c(0, 9)) +
  scale_x_continuous(breaks = seq(0, 9, 1))

grafico_residuos
```


### Teste G

Taxa de envio

Definindo valores de quebra de intervalo

```{r}
get_breaks <- function(data, col) {
  breaks <- cut_interval(data[[col]], n = n_bins(data[[col]]))
  bin_intervals <- levels(breaks)
  valores_corte <- sapply(bin_intervals, function(s) {
  as.numeric(gsub("\\[|\\]|\\(|\\)", "", strsplit(s, ",")[[1]]))
})
  valores_corte <- unique(c(valores_corte))
  return(list(bin_intervals = bin_intervals, valores_corte = valores_corte))
}
```

```{r}
dataset1_breaks = get_breaks(dataset1,'bytes_up')$valores_corte
```

```{r}
dataset1_breaks_colnames = get_breaks(dataset1,'bytes_up')$bin_intervals
```

```{r}
dataset1_breaks
dataset1_breaks_colnames
```

```{r}
tabela_frequencia_data1 <- cut(dataset1$bytes_up, breaks = c(dataset1_breaks),
                               include.lowest = TRUE)
tabela_frequencia_data3 <- cut(dataset3$bytes_up, breaks = c(dataset1_breaks),
                               include.lowest = TRUE)
```

```{r}
tab1 <- table(tabela_frequencia_data1)
```

```{r}
tab3 <- table(tabela_frequencia_data3)
```


```{r}
dado_observado1 <- as.numeric(table(tabela_frequencia_data1))
dado_observado1
```


```{r}
dado_observado3 <- as.numeric(table(tabela_frequencia_data3))
dado_observado3
```

```{r}
tabela_contingencia <- t(matrix(c(tab1,tab3), ncol = 2))
tabela_contingencia[tabela_contingencia == 0] <- 0.1
colnames(tabela_contingencia) <- dataset1_breaks_colnames
rownames(tabela_contingencia) <- c("Smart TV", "Chromecast")
tabela_contingencia
```

```{r}
row_sums <- rowSums(tabela_contingencia)
col_sums <- colSums(tabela_contingencia)

tabela_esperada <- outer(row_sums, col_sums) / sum(tabela_contingencia)

tabela_esperada
```

```{r}
# estatística de teste
G <- 2 * sum(tabela_contingencia * log(tabela_contingencia / tabela_esperada))

# graus de liberdade
df <- (nrow(tabela_contingencia) - 1) * (ncol(tabela_contingencia) - 1)

# p-valor
p_valor <- 1 - pchisq(G, df)

cat("estatística de teste G:", G,'\n')
cat("graus de liberdade:", df,'\n')
cat("p-valor:", p_valor)
```

```{r}
dataset2_breaks = get_breaks(dataset2,'bytes_down')$valores_corte
```

```{r}
dataset2_breaks_colnames = get_breaks(dataset2,'bytes_down')$bin_intervals
```

```{r}
dataset2_breaks
dataset2_breaks_colnames
```

```{r}
tabela_frequencia_data2 <- cut(dataset2$bytes_down, breaks = c(dataset2_breaks),
                               include.lowest = TRUE)
tabela_frequencia_data4 <- cut(dataset4$bytes_down, breaks = c(dataset2_breaks),
                               include.lowest = TRUE)
```

```{r}
tab2 <- table(tabela_frequencia_data2)
```

```{r}
tab4 <- table(tabela_frequencia_data4)
```


```{r}
dado_observado2 <- as.numeric(table(tabela_frequencia_data2))
dado_observado2
```


```{r}
dado_observado4 <- as.numeric(table(tabela_frequencia_data4))
dado_observado4
```

```{r}
tabela_contingencia <- t(matrix(c(tab2,tab3), ncol = 2))
tabela_contingencia[tabela_contingencia == 0] <- 0.1
colnames(tabela_contingencia) <- dataset2_breaks_colnames
rownames(tabela_contingencia) <- c("Smart TV", "Chromecast")
tabela_contingencia
```

```{r}
row_sums <- rowSums(tabela_contingencia)
col_sums <- colSums(tabela_contingencia)

tabela_esperada <- outer(row_sums, col_sums) / sum(tabela_contingencia)

tabela_esperada
```

```{r}
# estatística de teste
G <- 2 * sum(tabela_contingencia * log(tabela_contingencia / tabela_esperada))

# graus de liberdade
df <- (nrow(tabela_contingencia) - 1) * (ncol(tabela_contingencia) - 1)

# p-valor
p_valor <- 1 - pchisq(G, df)

cat("estatística de teste G:", G,'\n')
cat("graus de liberdade:", df,'\n')
cat("p-valor:", p_valor)
```



